【裁判字號】    97,易,2126
【裁判日期】    980611
【裁判案由】    恐嚇取財
【裁判全文】
臺灣臺南地方法院刑事判決              97年度易字第2126號
公  訴  人  臺灣臺南地方法院檢察署檢察官
被      告  甲○○
                    （現於臺灣高雄戒治所戒治中）
被      告  乙○○
上列被告等因恐嚇取財等案件，經檢察官提起公訴（97年度偵字
第11371號），及移送併辦（97年度偵字第13663），本院判決如
下：
    主  文
甲○○犯幫助恐嚇取財罪，處有期徒刑陸月，如易科罰金，以新
臺幣壹仟元折算壹日。
乙○○犯幫助恐嚇取財罪，處有期徒刑肆月，如易科罰金，以新
臺幣壹仟元折算壹日。
    事  實
一、甲○○明知若將行動電話門號提供他人使用，將可能遭不法
    之徒利用作為犯罪工具，猶基於幫助詐欺取財及幫助恐嚇取
    財之不確定故意，於民國九十七年四月二十日左右，在不詳
    地點，將其不知情之母親林陳秀花向台灣大哥大電信股份有
    限公司（下稱台哥大公司）申請之0000000000號行動電話門
    號預付卡，以及其向台哥大公司申請的0000000000號行動電
    話門號預付卡，以新臺幣（下同）一千元代價出售予真實姓
    名不詳，綽號「阿川」之成年男子。乙○○明知若將其所有
    之金融帳戶存摺、金融卡及密碼提供他人使用，將可能遭不
    法集團作為犯罪工具，竟仍基於幫助恐嚇取財之不確定故意
    ，於九十七年四月二十三日前某日，將其所有之臺灣郵政股
    份有限公司新化郵局（下稱新化郵局）帳號0000000號存摺
    、提款卡、密碼等，以不詳之代價提供予上開同一犯罪集團
    成員使用。嗣該犯罪集團所屬成員，乃(一)於九十七年三月二
    十五日，以甲○○提供之0000000000號門號，並假冒吳素音
    親戚名義，打電話佯稱要借款，致吳素音誤信為真，於翌日
    （即九十七年三月二十六日）十時許，匯款五十萬元至蘇永
    欽（另由檢察官偵查中）所提供之臺灣土地銀行路竹分行00
    0000000000號帳戶內。(二)又於九十七年四月二十三日以上開
    0000000000門號撥打電話給丙○○，向丙○○恫稱：鴿子在
    其等手上，須匯款才將鴿子放行等語，致丙○○心生畏怖，
    依指示於九十七年四月二十三日匯款一千五百元元至乙○○
    上開新化郵局帳戶。嗣經吳素音及丙○○報警，始循線查獲
    上情。
二、案經臺南市警察局第六分局報告臺灣臺南地方法院檢察署檢
    察官偵查起訴暨移送併辦。
    理  由
壹、程序方面：
一、公訴人就起訴及併案之犯罪事實，提出(一)被告甲○○於警局
    及偵查中坦承0000000000號門號為其申請、(二)被害人吳素音
    、丙○○於警局指訴及匯款單據、(三)門號0000000000號基本
    資料及門號0000000000號預付卡申請書、門號0000000000號
    通聯紀錄、(四)乙○○所有之新化郵局帳號0000000號帳戶開
    戶基本資料、交易明細、更換印鑑資料、(五)蘇永欽所有之臺
    灣土地銀行路竹分行000000000000號帳戶交易明細。
二、被告二人對公訴人所提上開證據之證據能力均無意見。
三、本院認：(一)被告甲○○之自白，出於任意性，且與事實相符
    ，依刑事訴訟法第一百五十六條第一項，認具證據能力、(二)
    被害人吳素音、丙○○警局筆錄、匯款單據、被告甲○○之
    母林陳秀花於申辦門號0000000000號時填寫之預付卡申請書
    、台哥大公司提供之門號0000000000號基本資料，均屬被告
    以外之人於審判外之陳述，惟經被告二人同意作為證據，且
    本院審酌該等文書作成時情況，認為適當，故認亦具證據能
    力、(三)被告乙○○於申辦新化郵局帳號0000000號帳戶及更
    換印鑑時填寫之基本資料，為被告所書立，另交易明細表，
    為金融機關以機械記錄方式列印製作，均非被告以外之人於
    審判外之陳述，無刑事訴訟法第一百五十九條之適用，且該
    等書證取得之手段又無不法，是認具證據能力。
貳、實體方面：
一、上開犯罪事實有下列證據為證：
  (一)被告甲○○於審理中自白。
  (二)被害人吳素音、丙○○於警局指訴。
  (三)被害人吳素音、丙○○之匯款單據。
  (四)門號0000000000號基本資料及門號0000000000號預付卡申請
    書、門號0000000000號通聯紀錄。
  (五)乙○○所有之新化郵局帳號0000000號帳戶開戶基本資料、
    交易明細。
  (六)蘇永欽所有之臺灣土地銀行路竹分行000000000000號帳戶交
    易明細。
  (七)被告乙○○雖否認有幫助恐嚇取財之不確定故意，辯稱：存
    摺、提款卡等物原本放置在汽車駕駛座上方遮陽板，汽車平
    時均未上鎖，九十七年五月間我要拿存摺去存錢，發現不見
    的云云。惟查：1.金融機構帳戶，為個人重要理財工具，一
    般人對於存摺、提款卡、印章等物均妥善保管，被告乙○○
    竟違反常情，未放置家中，反刻意放在未上鎖之車內，所辯
    已有不足採信之處。2.再者，現今社會上以各種名義遂行電
    話詐欺及恐嚇取財之不法行為層出不窮，相對地社會上亦有
    相當多人為貪圖小利而出售帳戶，此等人頭帳戶取得十分方
    便，又該等不法之徒均係花費相當人力、物力、時間以獲取
    被害人信任，倘於領取贓款之前，未能確信所取得之帳戶可
    正常使用，所詐得之贓款將可能隨時因帳戶所有人申報遺失
    止付致無法確保，二相權衡之下，歹徒豈有可能捨棄方便，
    同時可順利取得贓款之途徑，反而干冒隨時遭止付之風險，
    而使用一失竊帳戶之理，足見被告所辯帳戶係遺失云云，顯
    違常情。3.被告於準備程序中先供述：因要拿存摺前往存錢
    ，始發現存摺等物不見云云，後於審理中又改稱：係在偶然
    機會下，發現遮陽板鬆鬆的，要調整時才發現遺失的云云，
    前後供詞反覆，難認被告乙○○所辯為實，堪認被告乙○○
    係將其所有之新化郵局帳號0000000號帳戶存簿、提款卡及
    密碼任意交由詐騙集團使用。4.按金融帳戶攸關個人權益，
    專屬性甚高，一般人若無特殊情況，均可申辦使用，倘無正
    當理由，實無借用他人之金融帳戶使用之理，從而若將自己
    之金融帳戶提供他人使用時，亦必深入了解該用途。況且近
    年來，政府機構及新聞傳播事業，經常宣導與報導，犯罪集
    團使用俗稱「人頭帳戶」，作為財產犯罪之工具，社會一般
    人已知倘將自己金融帳戶交不明人士使用，將可能淪為幫助
    他人為財產犯罪之用，而具幫助為財產犯罪之間接故意。被
    告乙○○為成年人，且有普通正常人之知識經驗，自無不知
    之理，竟仍將上開新化郵局帳戶之存摺、金融卡及密碼，交
    付給不明人士使用，其具幫助恐嚇取財之間接故意灼然甚明
    。
  (八)綜上所述，本案事證已明，被告二人犯行洵堪認定。
二、核被告甲○○所為，係犯刑法第三十條第一項、第三百三十
    九條第一項幫助詐欺取財罪，及同法第三十條第一項、第三
    百四十六條第一項之幫助恐嚇取財罪；被告乙○○所為，係
    犯刑法第三十條第一項、第三百四十六條第一項幫助恐嚇取
    財罪。被告甲○○以一幫助行為，提供上開二門號供非法之
    徒行騙及恐嚇之用，係一行為觸犯二罪名，應依想像競合犯
    規定，從重論以幫助恐嚇取財罪。被告二人幫助他人犯罪，
    為從犯，均依刑法第三十條第二項規定，按正犯之刑減輕之
    。併案意旨所認被告甲○○提供之0000000000門號幫助詐欺
    取財部分，與起訴書所認被告甲○○提供之0000000000號門
    號幫助恐嚇取財部分，有想像競合犯關係，屬裁判上一罪，
    本院自得一併審理。爰審酌被告二人將門號及帳戶存摺等物
    提供予不法之徒使用，不僅阻礙警方查緝，助長詐騙及恐嚇
    行為日益猖獗，且使被害人吳素音損失五十萬元、丙○○損
    失一千五百元，被告二人迄今未為任何賠償，被告乙○○犯
    後又飾詞狡辯，未見絲毫悔意，被告甲○○於審理中已坦認
    犯行，態度良好等一切情狀，分別量處如主文所示之刑，並
    均諭知易科罰金之折算標準。
據上論斷，依刑事訴訟法第二百九十九條第一項、第三百十條之
一第一項，刑法第三十條第一項、第二項、第三百三十九條第一
項、第三百四十六條第一項、第五十五條、第四十一條第一項前
段，刑法施行法第一條之一，判決如主文。
本案經檢察官吳書嫺到庭執行職務
中    華    民    國    98    年    6     月    11    日
          刑事第五庭    審判長法  官  鍾邦久
                              法  官  張瑛宗
                              法  官  包梅真
以上正本證明與原本無異。
如不服本判決應於收受本判決後10日內向本院提出上訴書狀，並
應敘述具體理由。其未敘述上訴理由者，應於上訴期間屆滿後20
日內向本院補提理由書狀（均須按他造當事人之人數附繕本）「
切勿逕送上級法院」。
                              書記官  李淑秋
中    華    民    國    98    年    6     月    11    日
附錄本案論罪科刑法條全文
中華民國刑法第346條：
（單純恐嚇罪）
意圖為自己或第三人不法之所有，以恐嚇使人將本人或第三人之
物交付者，處6月以上5年以下有期徒刑，得併科1千元以下罰金
。
以前項方法得財產上不法之利益，或使第三人得之者，亦同。
前二項之未遂犯罰之。


司法院資訊處製作；財團法人民間司法改革基金會備份。
